【裁判字號】    89,上易,365
【裁判日期】    890229
【裁判案由】    竊佔
【裁判全文】
臺灣高等法院刑事判決                  八十九年度上易字第三六五號
    上  訴  人  臺灣桃園地方法院檢察署檢察官
    被      告  甲○○
                乙○○
                丁○○
右上訴人因被告竊佔案件，不服台灣桃園地方法院八十六年度易字第一六六五號，中
華民國八十八年十一月十五日第一審判決（起訴案號為台灣桃園地方法院檢察署八十
五年度偵字第四一二號），提起上訴，本院判決如左：
        主  文
上訴駁回。
        理  由
一、本案經本院審理結果，認第一審判決認定被告三人均無罪並無不當，應予維持，
    除引用第一審判決書記載之理由外，並補充記載如下。
二、上訴意旨如後附之台灣桃園地方法院檢察署檢察官八十八年度上字第六一０號上
    訴書之記載。
三、經查：
  １、本案中，系爭土地雖為公號簡昭成祭祀公業所有，然而被告等三人卻主張其等
      為該祭祀公業之派下員，公號簡昭成祭祀公業為其等曾祖父簡廷璜所成立，其
      等使用系爭土地有合法之權源。
  ２、而告訴人等既無法證明其等為公號簡昭成祭祀公業之派下員，原判決認定其等
      非屬告訴人而僅為告發人，並無錯誤。
  ３、又在本案中，雖另有第三人蔡簡秀琴主張：「其繼承養父簡石之管理人地位，
      而為公號簡昭成祭祀公業之管理人」云云，但為被告三人所否認。並稱蔡簡秀
      琴所稱之養父「簡石」與公號簡昭成祭祀公業登記之前一任管理人「簡石」，
      並非同一人。
  ４、再退一步言之，就算蔡簡秀琴之養父簡石為上一任之管理人，但蔡簡秀琴本人
      也從未主張被告三人不法占用系爭土地。
  ５、何況被告三人並擁有系爭土地之舊所有權狀，且謂是祖先遺留下來之物品，已
      數代居住在上址，顯見其等自認有合法之權源。
  ６、而上訴意旨僅以其等有居住及重新建築之事實，即謂：「其等有排除其他公號
      簡昭成祭祀公業其他派下員使用之意思」云云，但是：
    (1)、公號簡昭成祭祀公業派下員如何使用系爭土地為公號簡昭成祭祀公業內部財
        產管理問題，即使真有其他合法之派下員，被告三人也可以依往例繼續使用
        系爭土地，或與其他派下員共同協商之。
    (2)、若無其他享有合法權源之派下員出面主張，豈能憑不相干第三人（如本案公
        訴人所指之告訴人丙○○等人）之主張，即謂被告等使用系爭土地之方法侵
        害到其他尚未出面之真正派下員權益。
    (3)、本院認為公訴人這樣的事實主張已嚴重違反證據法則，絕不可取。
    (4)、而刑法第三百二十條第二項之竊佔罪，其犯罪構成要件，除客觀上擅自佔據
        他人之土地及其定著物，而侵害他人對該土地及其定著物之所有權或支配權
        ；尚須行為人主觀上具為自己或第三人不法所有之犯罪意圖，始能成立，苟
        缺乏其一，即難以竊佔罪責相繩。而依前揭被告三人自認有合法權源來看，
        被告等在主觀上即以系爭土地為其祖先所遺留，並非他人之不動產，因此被
        告等之繼續於系爭土地上建屋居住，與進而決意加以竊佔之主觀心態並不相
        同，洵與竊佔罪要件不符。
  ７、而於本院審理中，被告等提出桃園縣大溪鎮義和里里長為其等皆出生且世居於
      現居地、公號「簡華泰」派下代表人簡來旺、公號「簡日盛」派下代表人簡瑞
      漳之證明書，證明其等確為公號「簡昭成」派下員，並擁有系爭土地之舊所有
      權狀；而告發人卻始終無法提出確切證據證明其為公號「簡昭成」派下員，本
      院不能僅以告發人片面陳述歷代祖先事實關係（如告發人所稱其伯母簡李桃將
      系爭土地上之房屋借給被告甲○○之外婆羅氏松居住），即認定系爭土地為被
      告等所竊佔。
四、綜上所述，本件並無確切之證據足證被告三人有公訴意旨所指之犯行，被告犯罪
    自屬不能證明，原審依調查證據所得，綜理全案之辯論意旨，而為無罪之諭知，
    依法洵無不合，上訴意旨指摘原判決不當，要無理由，應駁回其上訴。
據上論斷，應依刑事訴訟法第三百六十八條、第三百七十三條判決如主文。
本案經檢察官蔡茂松到庭執行職務。
中     華     民     國    八十九   年       二       月      二十九    日
                             臺灣高等法院刑事第二十四庭
                                 審判長法  官  陳  貽  男
                                       法  官  聶 齊  桓
                                       法  官  帥  嘉  寶
右正本證明與原本無異。
不得上訴。
                                       書記官  陶  美  玲
中     華     民     國    八十九   年       三       月       二       日


司法院資訊處製作；財團法人民間司法改革基金會備份。
